臺灣高等法院刑事裁定
109年度交聲再字第11號
再審聲請人
即受判決人  徐忠朋


代  理  人  陳達德律師                    
上列再審聲請人即受判決人因過失傷害案件，對於本院108年度
交上易字第307號，中華民國109年2月20日第二審確定判決（第
一審案號：臺灣士林地方法院108年度審交易字第294號；起訴案
號：臺灣士林地方檢察署108年度偵字第4296號），聲請再審，
本院裁定如下： 
    主  文
再審之聲請駁回。
    理  由
一、聲請意旨略以：再審聲請人即受判決人徐忠朋（下稱聲請人
    ）於民國107年6月17日煞車不及撞上車牌號碼0000－00（聲
    請人誤載為9753-QL）號之自用小客車後，被害人賴慧螢於1
    07年7月16日進行椎間盤手術，依臺北市立聯合醫院陽明院
    區107年10月12日、107年11月24日（再證1、再證2）、107
    年11月15日出院病歷摘要可知，被害人賴慧螢於運動治療項
    目，功能測試狀態中多為獨立，部分項目落於普通至正常範
    疇，部分項目僅為輕度依賴，顯示被害人賴慧螢並未有四肢
    癱瘓之狀況，惟臺北市立聯合醫院陽明院區107年12月18日
    、108年1月10日（再證3）出院病歷摘要，卻顯示被害人賴
    慧螢肌力、功能性測試急轉直下，諸多項目變成「重度依賴
    」，部分項目落於普通至差的範疇，此部分是否可能係因手
    術或住院治療導致被害人賴慧螢癱瘓之結果，與聲請人之行
    為有無因果關係，有進一步調查釐清之必要。聲請人於原審
    聲請衛生福利部醫事審議委員會鑑定，釐清有無可能因手術
    導致被害人賴慧螢癱瘓之結果，然原審逕認無送請鑑定必要
    ，已屬未予調查，再者，原審亦未於原確定判決理由內敘明
    不予送請鑑定之理由，實具有足生影響於判決之重要證據漏
    未審酌之情形。綜上，原確定判決漏未審酌上開證據，足以
    動搖原確定判決關於論處聲請人過失傷害致人重傷罪之成立
    ，爰依刑事訴訟法第421條之規定聲請再審等語。
二、按關於本件聲請意旨主張之刑事訴訟法第421 條所謂「足生
    影響於判決之重要證據漏未審酌之重要證據」，經參酌新修
    正刑事訴訟法第420 條第1 項第6 款、第3 項之修法意旨，
    本院認應一併連動地解釋，係指將該證據單獨或與先前之證
    據綜合判斷，亦即應將相關新舊證據相互印證、互為補強後
    ，予以綜合評價是否足以動搖原確定判決。且所謂「漏未審
    酌」之證據存在時點，則不論是判決確定前已存在或成立而
    未及調查斟酌，或判決確定後始存在或成立之證據（此情形
    當然係原確定判決所未及調查斟酌），均無不可，易言之，
    此之新證據「存在時點」不應再有限制（併參立法院院總第
    161 號委員提案第16546 號議案關係文書之修法理由），俾
    能實質有效保障人民訴訟權。再觀諸刑事訴訟法第421 條所
    謂「足生影響於判決之重要證據漏未審酌之重要證據」者，
    自係指就該證據之形式觀察，毋須經調查程序，已顯然可認
    為足以動搖原確定之判決而言；又所謂「漏未審酌」，則係
    指該證據於判決前已存在，且已顯現於卷宗內為法院所知悉
    之證據而言，否則當無漏未審酌之可言。苟事實審法院依調
    查之結果，本於論理法則、經驗法則及證據法則，經取捨證
    據後認定事實者，既對卷附證據資料為價值判斷，而對被告
    不利之證據採酌據為論罪之依據，至其餘與前開論罪證據不
    相容之供述，縱屬對被告有利，仍無證據價值而不採，此係
    有意不採，並非疏而漏未審酌，尚不得據為聲請再審之理由
    。又依該條規定聲請再審者，指該證據於案情有重要關係且
    未經審酌者而言，如證據業經法院本其自由心證予以取捨及
    判斷，僅係對此持相異評價，即不能以此為由聲請再審（最
    高法院89年度台抗字第30號裁定意旨參照）。
三、經查：
（一）原確定判決係憑聲請人於法院審理時所為之供述，及告訴
      人張力仁於偵查、法院審理時所為之指述，佐以道路交通
      事故現場圖、道路交通事故補充資料表、道路交通事故談
      話紀錄表、道路交通事故調查報告表（一）（二）、車輛
      及現場照片、臺北市立聯合醫院陽明院區107年6月17日、
      107年7月3日、107年11月24日、108年1月16日診斷證明書
      、臺北市立聯合醫院108年1月22日北市醫陽字第10831552
      700號函、該院108年10月3日北市醫陽字第10837515500號
      函檢附之被害人賴慧螢就醫病歷紀錄及病情說明單等證據
      ，認定聲請人於107年6月17日下午，本應注意行車前應就
      煞車等裝置詳細檢查確實有效，及駕駛汽車應注意車前狀
      況，而依當時情形，並無不能注意之情事，竟疏未檢查及
      注意，即貿然駕駛車牌號碼0000－00號自用小客車上路，
      並沿臺北市士林區重慶北路4段由西往東方向行駛，嗣於
      同日下午1時9分許，行經重慶北路4段260號前時，因煞車
      性能失常及未注意車前狀況，而自後方追撞沿同路段同行
      向行駛、在前方停等紅燈之車牌號碼0000－00號自用小客
      車（由告訴人張力仁駕駛，後座搭載其配偶即被害人賴慧
      螢），致被害人賴慧螢受有頸部及左側肩膀疼痛之傷害，
      嗣引發頸椎4、5、6節椎間盤破裂伴有神經根病變，歷經
      手術及多次住院治療與復健程序後，仍受有脊椎損傷併四
      肢無力、神經痛，迄今呈現四肢癱瘓、日常生活無法自理
      ，嚴重減損四肢機能而難治之重傷狀態等事證明確，據此
      認聲請人所為，係犯修正前刑法第284條第1項後段之過失
      傷害致人重傷罪確定在案。是原確定判決所為論斷，均有
      卷存證據資料可資覆按，參互判斷作為判決之基礎，核無
      任何憑空推論之情事，且所為論斷與經驗法則、論理法則
      均無違，更無理由欠備之違法情形。
（二）原確定判決參酌卷內所有證據資料等，相互勾稽，為綜合
      判斷，本於調查所得心證，認定聲請人駕車疏未注意，自
      後撞擊被害人賴慧螢所乘車輛，就車禍事故之發生具有過
      失，被害人賴慧螢因車禍受有重傷害之結果，且聲請人之
      過失與被害人賴慧螢之重傷害結果間存有相當因果關係，
      而認聲請人係犯修正前刑法第284條第1項後段之過失傷害
      致人重傷罪，業已定其取捨並說明理由（見原確定判決第
      2至4 頁），並就聲請人及其於原審之辯護人所為答辯，
      於判決理由中詳予指駁其不可採之理由、依據。
（三）聲請人固執前詞作為聲請再審理由，指以：可能係因手術
      或住院治療導致被害人賴慧螢癱瘓之結果，與聲請人之行
      為有無因果關係，有進一步調查釐清之必要，而聲請人於
      原審聲請衛生福利部醫事審議委員會鑑定，釐清有無可能
      因手術導致被害人賴慧螢癱瘓之結果，然原審逕認無送請
      鑑定必要，已屬未予調查，且原審亦未於原確定判決理由
      內敘明不予送請鑑定之理由，實具有足生影響於判決之重
      要證據漏未審酌之情形等詞，並提出再證1、2 、3為佐。
      惟聲請意旨所憑臺北市立聯合醫院陽明院區107年10月12
      日（再證1）、107年11月24日（再證2）、108年1月10日
      （再證3）出院病歷摘要等項證據，在原確定判決前已存
      在及顯現，且業經原審據依法調查之結果，本於論理法則
      、經驗法則，本其自由心證予以取捨證據及判斷（見原確
      定判決第3至4頁），且原確定判決就被害人賴慧螢重傷害
      之結果與受到聲請人駕車撞擊之行為間，顯具有相當因果
      關係等節，已說明參諸被害人賴慧螢就診之經過、傷勢演
      變歷程、最終發生脊椎損傷導致四肢癱瘓之結果，其因果
      歷程均屬持續進行而無不連續，亦無任何自身因素或其他
      外力介入導致因果關係中斷之情形，復說明聲請人於原審
      之辯護人聲請將本案送請衛生福利部醫事審議委員會，鑑
      定釐清被害人賴慧螢最終之癱瘓結果與聲請人之行為間有
      無因果關係，核無必要等語（見原確定判決第4頁）。稽
      此，尚無所謂訴訟資料未經原審加以審酌、調查，亦無原
      確定判決未說明聲請調查證據未予調查之理由之情事，且
      原審依調查之結果，本於論理法則、經驗法則及證據法則
      ，即對卷附證據資料為價值判斷，而對聲請人不利之證據
      採酌據為論罪之依據，此乃法院依憑論理法則及經驗法則
      ，本其自由心證對證據予以取捨及判斷所為之結果，本屬
      其職權之適法行使，要非漏未審酌。且證據取捨之採證問
      題，為事實審法院自由判斷裁量權之行使，亦即事實審法
      院依憑論理法則及經驗法則，本其自由心證對證據予以取
      捨及判斷所為之結果，核屬其職權之適法行使，自難徒憑
      聲請人之己見或主觀臆測之詞，任意主張對證據有相異之
      評價，以此指摘原確定判決不當為由而聲請再審。
四、綜上所述，本件再審之聲請，或係就原確定判決依法調查之
    結果，本於論理法則、經驗法則，取捨證據後所認定之事實
    ，並已經詳為說明審酌之事項再重為爭執其內容，或係就不
    足以影響原確定判決事實之證據曲解為係屬重要證據漏未審
    酌，是本件聲請核與刑事訴訟法第421 條所定再審之要件不
    符，自無理由，應予駁回。
據上論斷，應依刑事訴訟法第434 條第1 項，裁定如主文。
中　　華　　民　　國　　109 　年　　7 　　月　　1 　　日
                  刑事第十九庭審判長法　官  曾淑華
                                    法　官  陳文貴
                                    法　官  王美玲
以上正本證明與原本無異。
不得抗告。
                                    書記官  李逸翔
中　　華　　民　　國　　109 　年　　7 　　月　　1 　　日